# 关于境外子公司对外投资企业的外币折算

提问人：331975903 时间：2022-12-26 08:35:59
陈版主好，请教外币折算的以下问题：
背景：境内A股上市公司甲公司（本位币是人民币）在香港有一家全资子公司乙公司（本位币是港币），乙公司对外持有一家香港企业丙公司（本位币是人民币）10%的股权，这项投资在乙公司账面是其他权益工具核算，假设丙公司的净资产就是公允价值，丙公司 2021 年 1 月 1 日的净资产为 10 亿元人民币，港币折人民币汇率为0.8， 2021 年 6 月 30 日的净资产也是 10 亿元，但此时港币折人民币汇率的汇率为0.9，在 2021 年 6 月 30 日的时候，甲公司合并报表对应其他权益工具投资-丙公司的账面价值和其他综合投资收益-公允价值变动是多少？
计算过程：
第一步：将丙公司人民币净资产转换为港币净资产，在乙公司港币报表确认其他权益工具投资（丙公司）账面价值=10亿元人民币/0.9汇率=11.11亿元港币，同时确认其他综合投资收益（公允价值变动） =10亿元人民币/0.9汇率-10亿元人民币/0.8汇率=-1.39亿元港币。
第二步：将乙公司报表折算为甲公司的本位币人民币，在甲公司的人民币报表确认其他权益工具投资（丙公司）账面价值=11.11亿元港币 0.9 汇率 =10 亿元人民币，同时将乙公司的其他综合收益（公允价值变动）按中间汇率折算为甲公司合并层面的其他综合收益（公允价值变动） =-1.39 亿元港币（0.9+0.8）/2=-1.18亿元人民币。
问题 1 ：上述计算是否准确？如果按上面计算则有个矛盾，即站在甲公司合并层面，持有丙公司的股权期初的人民币账面价值为 10 亿元，期末的人民币价值也是 10 亿元，但中间却发生了其他综合收益-公允价值变动-1.18亿元人民币，报表折算过程中，在乙公司折算为甲公司本位币人民币的环节对应也会形成对应的其他综合收益-外币报表折算差异1.18亿元人民币（为保证报表平衡），怎么理解这个业务？
问题 2 ：假设期初的投资成本是港币 10 亿元，在甲公司层面，期末的其他权益工具投资-成本 和其他权益工具投资-公允价值变动 对应的金额是哪个？
谢谢陈版主指点迷津。

回答人：chenyiwei
乙公司对丙公司的持股比例只有10%，作为金融资产核算，因此丙公司自身的记账本位币与本案例的会计处理无关。乙公司自身报表和甲公司合并报表层面都是将持有的丙公司股权作为一项普通的金融资产（非货币项目）看待，因此是基于该项资产所处的组成部分（乙公司）的立场测算其公允价值变动，并相应反映到甲公司的合并报表层面。相应地，虽然丙公司自身的本位币是人民币，但因为乙公司的本位币是港币，所以在甲公司的合并报表层面会有公允价值变动和外币报表折算差额。